臺灣高雄地方法院民事判決　九十三年度訴字第一四八二號
　　原　　　告　丙○○
　　訴訟代理人　鄭國安律師
　　　　　　　　陳炳彰律師
　　　　　　　　吳麗珠律師
　　被　　　告　甲○○
右當事人間損害賠償事件，經本院刑事庭裁定移送前來，嗣於民國九十三年十月五日
言詞辯論終結，判決如下：
    主      文
被告應給付原告新臺幣伍拾陸萬零玖佰貳拾伍元，及自民國九十二年十月十八日起至
清償日止按週年利率百分之五計算之利息。
原告其餘之訴駁回。
訴訟費用由被告負擔百分之十五，餘由原告負擔。
本判決關於原告勝訴部分於其以新臺幣壹拾玖萬元供擔保後得假執行。
原告其餘假執行之聲請駁回。
    事實及理由
一、原告主張：伊與被告原係朋友關係，而伊於民國九十二年五月四日凌晨三時十五
    分許駕駛車牌號碼ＹＵ－二九六七號自用小客車搭載被告駛入高雄市前金區○○
    ○路與文武街口之收費停車場欲行停放車輛時，因伊已有醉意，乃先行下車並委
    由被告代為將該車停妥，詎被告疏未注意汽車倒車時，應謹慎緩慢後倒，並注意
    其他車輛及行人之規定即貿然倒車，致撞及適站於該車後方之伊，而使伊因此受
    有骨盆骨折、左鎖骨骨折、左踝關節骨折併脫臼、左胸挫傷、右胸第三、四、五
    、八、九肋骨骨折、右腓骨遠端骨折及肝裂傷等傷害，而伊傷後診療迄今，業計
    支出醫療費用新臺幣（下同）三十三萬三千四百九十七元及看護費用十五萬元，
    另伊因本次車禍受傷於精神上受有莫大損害，被告自應賠償伊精神慰撫金三百五
    十一萬六千五百零三元，扣除被告事後業已給付之三萬五千一百二十三元後，被
    告計尚應賠償伊三百九十六萬四千八百七十七元，為此乃依侵權行為損害賠償請
    求權訴請判令被告應給付三百九十六萬四千八百七十七元及自起訴狀繕本送達之
    翌日即九十二年十月十八日起至清償日止按週年利率百分之五計算之利息，並願
    供擔保請准為假執行之宣告。
二、被告則以：伊就本件車禍之發生雖確有過失，惟伊於事後業已代原告支付醫療費
    用四萬四千一百一十九元，並另給付原告現金二萬四千元，又原告所請求之看護
    費用及精神慰撫金均屬過高，爰聲明求為判決駁回原告之訴及假執行之聲請。
三、本件原告主張被告於上開時日在駕駛上開自小客車倒車時，因疏未注意其站於該
    車後方即貿然倒車，致其遭撞及而受有骨盆骨折、左鎖骨骨折、左踝關節骨折併
    脫臼、左胸挫傷、右胸第三、四、五、八、九肋骨骨折、右腓骨遠端骨折及肝裂
    傷等傷害，而被告業因前開案件經本院刑事庭認有過失傷害之行為而判處有期徒
    刑四月確定等情，此有本院九十二年度交簡字第一六六四號刑事判決在卷可稽，
    並經本院調閱上開刑事卷宗無訛，而被告於此亦不爭執，自堪認原告所為被告於
    系爭車禍存有過失責任之主張為真實。今被告既因倒車時未注意後方行人之過失
    而致原告受有傷害，原告依侵權行為損害賠償請求權主張被告應負損害賠償責任
    ，依法洵屬有據。
四、按不法侵害他人之身體或健康者，對於被害人因此喪失或減少勞動能力，或增加
    生活上之需要時，應負損害賠償責任，又不法侵害他人之身體、健康、名譽、自
    由、信用、隱私、貞操，或不法侵害其他人格法益而情節重大者，被害人雖非財
    產上之損害，亦得請求賠償相當之金額，民法第一百九十三條第一項及第一百九
    十五條第一項分別定有明文。本件被告業因前述過失而致原告受有上開傷害，其
    就此自應負侵權行為之損害賠償責任，茲就原告所得請求之損害賠償金額計算如
    后：
  (一)增加生活上之需要部分：
    １、醫療費用部分：
      (1)本件原告因系爭車禍受傷後，乃自事發日起至同月二十二日止及同年七月二
        十一日起至同月二十八日止分別在財團法人私立高雄醫學大學附設中和紀念
        醫院（下稱高醫）住院治療，其後迄於同年九月二十二日並陸續至該院接受
        門診，期間計支出醫療費用七萬九千零四十四元乙節，此有醫療費用收據聯
        等件在卷可稽，經核上開費用均屬醫療上必要之支出，依法自應予以准許。
        又原告聲明請求之醫療費用部分乃併含有健保給付之二十五萬四千四百五十
        三元，惟該筆費用乃為全民健保所提供之醫療給付，而原告與健保局間所訂
        立之全民健康保險雖係以被保險人即原告身體之完整不受侵害為其保護內容
        而屬於人身保險，但究其目的僅係在補償被保險人因治療疾病所產生之費用
        即係填補被保險人之具體損害，被保險人不得因疾病受治療而獲不當得利，
        故保險人代位權之規定於此亦得適用之，全民健康保險法第八十二條之規定
        亦同斯此旨，且全民健康保險契約之性質究屬定額保險或損害保險，絕不因
        加害於被保險人之第三人是否為強制汽車責任保險之被保險人而有所差異，
        全民健康保險法第八十二條之規定，雖僅規定在強制汽車保險時，中央健康
        保險局得逕向投保強制汽車責任險之加害人之保險人代位請求，惟基於法律
        解釋之完整性，仍應認所有之全民健康保險，均有保險人代位權之適用，至
        其規定之創設意義，應僅係在簡化求償途徑，要無排除其他保險人代位求償
        情況之意思，況本件事故依強制汽車責任保險法第十二條規定仍為汽車交通
        事故，依特別法優於普通法之原則，全民健康保險法第八十二條本即優先於
        保險法第一百三十五條、第一百零三條之規定而為適用，本件原告既因此汽
        車交通事故而經全民健康保險提供醫療給付，全民健康保險之保險人自得向
        強制汽車責任保險之保險人代位請求該項給付，而依強制汽車責任保險法第
        三十條規定，於該範圍內加害人或強制汽車責任保險之被保險人之損害賠償
        責任即因而解免，全民健康保險被保險人對於加害人之損害賠償請求權亦因
        而喪失，是原告主張之上開醫藥費既經中央健康保險局支付，則該部分之醫
        藥費請求權即移轉予中央健康保險局，自已不得請求被告再行給付上開健保
        醫藥費，原告此部分請求自屬無據。
      (2)被告辯稱其於事發後業已為原告支付醫療費用四萬一千一百一十九元及支架
        費用四千元，且另給付原告現金二萬元等語，並提出醫療費用收據聯、收據
        等件為證，而原告亦自認被告確有代為墊付部分醫療費用，並另行給付現金
        二萬元，惟實際墊付之金額為何其已不復記憶等語在卷，是被告既執有繳費
        完畢之醫療費用收據聯，自堪認被告確已為原告支付上開金額之醫療費用並
        另行給付原告二萬四千元，否則其自無可能得以持有上開收據，故原告所得
        請求被告賠償之醫療費用自應扣除此部分金額而為一萬零九百二十五元（
        00000－00000－00000＝10925）。
    ２、看護費用：
        原告主張其因本件事故受傷後行動不便，無法自理生活，故以每月三萬元之
        代價僱請友人即訴外人乙○○擔任看護，期間長達五個月，業計支出看護費
        用十五萬元等語，並提出收據為證，且經證人乙○○到庭具結陳述在卷，而
        被告雖以原告所主張之看護費用過高云云為辯，惟本件原告因系爭事故受傷
        後乃自九十二年五月四日起至同月二十二日止、同年七月二十一日起至同月
        二十八日止分別在高醫住院治療，其後迄於同年九月二十二日止並陸續至該
        院門診業如前述，而本院依職權函詢高醫原告所受傷勢何時完全康復及所需
        看護照料之期間為何，業據其答覆以「蘇女士於住院及門診期間無法自行走
        動並自理生活，九十二年九月二十二日門診後才發現可自行走動，大約於九
        十二年十一月應可完全康復，從受傷至九十二年八月底需他人全日照料」等
        語，此有該院九十三年八月二十七日高醫附秘字第０九三０００二四四０號
        函附卷可稽，是原告既因骨盆骨折、左鎖骨骨折、左踝關節骨折、肋骨骨折
        及右腓骨骨折等傷害而須住院治療，且其於九十二年五月四日受傷後迄於同
        年九月二十二日間均無法自行走動，並於同年十一月始能完全康復，而本院
        衡以現今全日看護之行情每日約為二千元左右，則其於受傷後之五個月期間
        內以較上開標準為低之每月薪資三萬元僱請訴外人乙○○為其照護尚屬適當
        ，是其請求看護費用十五萬元自應予以准許，被告上開所辯並無足採。
  (二)精神慰撫金部分：
      本件原告因上開車禍致受有骨盆、左鎖骨、左踝關節、肋骨、腓骨等多處骨折
      之傷害，期間經多次手術及復健治療，並於半年後始得康復等情已如上述，是
      原告於受傷治療期間身心業均經歷重大折磨，並須忍受行動上之不便，精神自
      受有莫大痛苦可堪認定。查原告係六十五年二月二十四日生，教育程度係私立
      三信家事商業職業學校應用外語科日文組畢業，名下有房屋及土地各乙筆，而
      被告教育程度係高職畢業同等資格，名下並無任何財產乙節，此有財產歸戶資
      料、資格證明書等件在卷足憑，爰審酌兩造經濟狀況、原告所受傷害程度及其
      因本件傷害所生之生活上不便等一切情狀，認以原告請求之慰撫金三百五十一
      萬六千五百零三元尚屬過高，應以四十萬元較為適當。
    綜上所述，本件原告得請求被告賠償之金額乃為五十六萬零九百二十五元（
    10925 ＋150000＋400000＝560925），從而本件原告依侵權行為損害賠償請求權
    請求被告應賠付五十六萬零九百二十五元及其遲延利息為有理由，其逾此範圍外
    之請求則屬無據而應予駁回。
五、原告陳明願供擔保，聲請宣告假執行，經核其勝訴部份，合於法律規定，爰酌定
    相當之擔保金額宣告之，至原告敗訴部分，其假執行之聲請已失所附，自應併予
    駁回。
六、本件為判決基礎之法律關係已臻明確，兩造其餘攻擊防禦方法核與判決結果不生
    影響，毋庸一一論列，併此敘明。
七、據上論結，本件原告之訴一部為有理由，一部為無理由，合依民事訴訟法第七十
    九條、第三百九十條第二項，判決如主文。
中      華　　　民　　　國　　九十三　　年　　　十　　　月　　二十一　　日
                                    民事第五庭
~B審判長法官  黃  宏  欽
~B法      官  何  悅  芳
~B法　　　官　謝  雨  真
右為正本係照原本作成。
如不服本判決，應於送達後廿日內，向本院提出上訴狀並表明上訴理由，如於本判決
　日送達前提起上訴者，應於判決送達後十日內補提上訴理由書（須附繕本）。
中　　　華　　　民　　　國　　九十三　　年　　　十　　　月　　二十一　　日
~B法院書記官　洪  育  祺
